臺灣高雄地方法院民事裁定　　　　　　100年度監宣字第251號
聲　 請　 人　吳志文
受監護宣告人　吳照榮
上列聲請人聲請監護宣告等事件，本院裁定如下：
    主    文
宣告吳照榮（男，民國○○年○○月○日生，身分證統一編號：Ｚ0000
00000號）為受監護宣告之人。
選定聲請人吳志文（男，民國○○年○月○○日生，身分證統一編號
：Ｚ000000000號）、吳王美蓮（女，民國○○年○月○日生，身分證
統一編號：Ｚ000000000號）及劉孟貞（女，民國○○年○月○○日生
，身分證統一編號：Ｚ000000000號）為受監護宣告人吳照榮之共
同監護人；渠等於行使監護權意見不同時，應依受監護宣告人吳
照榮之最佳利益，以多數決定之。
指定高雄市政府社會局為會同開具財產清冊之人。
聲請程序費用由受監護宣告人吳照榮負擔。
    理    由
一、聲請意旨略以：應受監護宣告人吳照榮為聲請人吳志文之父
    ，吳照榮因老人失智症，致不能為意思表示或受意思表示，
    或不能辨識其意思表示之效果，然因需處理受監護宣告人吳
    照榮之財產，防止土地標售金被其配偶不當領取，為此，依
    民法第14條第1項、民事訴訟法第597條第1項規定，准予對
    吳照榮為監護宣告，並選定聲請人吳志文為吳照榮之監護人
    ；指定高雄市政府社會局為會同開具財產清冊之人等語。
二、按「對於因精神障礙或其他心智缺陷，致不能為意思表示或
    受意思表示，或不能辨識其意思表示之效果者，法院得因本
    人、配偶、四親等內之親屬、最近一年有同居事實之其他親
    屬、檢察官、主管機關或社會福利機構之聲請，為監護之宣
    告」，民國98年11月23日修正生效之民法第14條第1項定有
    明文；次按「法院為監護之宣告時，應依職權就配偶、四親
    等內之親屬、最近一年有同居事實之其他親屬、主管機關、
    社會福利機構或其他適當之人選定一人或數人為監護人，並
    同時指定會同開具財產清冊之人」，98年11月23日修正生效
    之民法第1111條第1項亦有明文規定。經查：
  (一)聲請人主張之上開事實，業據其提出診斷證明書、戶籍謄本
    、身分證影本、身心障礙手冊、戶籍登記簿等件為證，並經
    本院於100年8月5日上午10時30分許，在高雄市燕巢區靜和
    醫院燕巢分院鑑定人王瓊儀醫師（現為燕巢靜和醫院精神科
    醫師）面前訊問吳照榮，法官當場點呼吳照榮姓名三次，吳
    照榮會稍微反應，無法回答，四肢無異狀。眼神呆滯，對於
    所問問題無法回答。鑑定人王瓊儀醫師認為：吳照榮罹患老
    人癡呆症，已七年，整體認知功能，自我照顧功能喪失。對
    人、時、地、定向感功能皆喪失，需他人全日照護，經過治
    療，亦無法回復正常的可能。屬因其他心智缺陷致不能為意
    思表示或受意思表示，或不能辨識其意思表示之效果。（見
    本院卷100年8月5日之勘驗筆錄）。綜合上情，堪認吳照榮
    已因其他心智缺陷，致不能為意思表示或受意思表示，或不
    能辨識其意思表示之效果，爰依法宣告吳照榮為受監護宣告
    之人。
  (二)又聲請人聲請選定由其擔任吳照榮之監護人；另吳照榮之配
    偶吳王美蓮亦具狀表示應選定由其擔任吳照榮之監護人乙節
    ，本院為評估究由聲請人吳志文或吳照榮之配偶吳王美蓮較
    適宜擔任吳照榮之監護人，依職權函請高雄市政府社會局進
    行訪視，依訪視結果評估建議：「1.就申請動機與申請意願
    而言：(1)聲請人認為利害關係人未將相對人財產與存款用在
    相對人需求上，且又要求其支付相關費用，其希望為維護相
    對人權益，故期待爭取監護權，其監護意願強烈。(2)利害關
    係人部份，因認為自結婚後家庭所有支出均由其負擔，且聲
    請人未負擔相對人費用，且未善盡為人子之責，故其較聲請
    人適合擔任監護人，其監護意願強烈。2.就家庭互動與成員
    態度而言: 兩造與親友往來均密切，且各自親友均支持兩造
    擔任監護人，其監護意願強烈。3.就居家環境而言: 聲請人
    目前居住妻子娘家，故不適合接相對人前往照顧，而利害關
    係人居所為相對人未安置前長期居住之處，是相對人熟悉之
    處，依兩造居所評估，利害關係人名下之居所較適合相對人
    生活，但就兩造對於未來照顧計畫，均表示會讓相對人繼續
    安置於養護中心，故兩造居所均無是否相對人居住合適性問
    題。4.就照顧態度與照顧計畫: 兩造均表示若取得監護權，
    仍會讓相對人居住於養護中心接受照顧，兩造照顧計畫雷同
    。又就養護中心所示，兩造平日均會前往探視相對人，故兩
    造於相對人之關照度均佳。5.就經濟狀況而言: 就聲請人工
    作收入評估，其有二名幼女需要撫養，故在經濟方面較拮据
    ，而利害關係人部份，因利害關係人之子(同樣是相對人之
    子) 工作收入豐，能提供相對人安置費用支出。…」，此有
    高雄市社會局100年11月7日高市社局老福字第1000093406號
    函及函附訪視報告附卷可憑（見本院卷第87至91頁）。查聲
    請人吳志文為吳照榮之長子，雖係吳照榮與前妻所生，但平
    日吳照榮即由聲請人照顧，本件聲請亦由吳志文親為，且鑑
    定時聲請人亦能到場表示意見，足認其確實關心吳照榮之狀
    況；而吳照榮另有配偶吳王美蓮，及與吳王美蓮所生之次子
    吳政諭，惟本院綜合判斷及參酌上述訪視報告內容，聲請人
    吳志文與吳照榮之配偶吳王美蓮二人，於監護動機及意願上
    均表現強烈意向，於照顧養護計畫之程度亦非相差甚遠，且
    其二人均與吳照榮之關係密切，是由其二人共同擔任吳照榮
    之監護人，尚無不當。惟考量該二人於行使監護權時因意見
    相左之際，應有單數監護人始得行使多數決，復衡量次子吳
    政諭因居住於新竹，無法就近照顧及處理吳照榮日常生活之
    事務，自不適宜擔任監護人；而吳照榮之媳婦即吳志文之配
    偶劉孟貞，亦居住於高雄市，而能就近照顧吳照榮，故另選
    任其為共同監護人，與上開二人共同參與照顧及處理吳照榮
    之日常生活事務，尚符合吳照榮之最佳利益。爰依上情，選
    定吳志文、吳王美蓮及劉孟貞等三人為吳照榮之共同監護人
    ，渠等應負責護養、照顧及妥善治療吳照榮身體及生活，並
    依民法第1112條之規定，其於執行有關受監護人之生活、護
    養療治及財產管理之職務時，應尊重受監護人之意思，並考
    量其身心狀態與生活狀況。同時，本院併依民法第1112之1
    第1項之規定，諭知渠等於行使監護權而意見不同時，應依
    吳照榮之最佳利益，以多數決定之，俾能迅速決定，避免因
    延滯而致吳照榮不利。
  (三)另就指定會同開具財產清冊之人部分，本院審酌高雄市政府
    社會局已長期經辦各項社會福利業務，經驗豐富，並有眾多
    學有專精之社會工作人員從事該處業務，認由其擔任會同開
    具財產清冊之人，應屬適當，爰指定高雄市政府社會局擔任
    會同開具財產清冊之人。
三、又依民法第1113條準用同法第1099條、1099條之1 之規定，
    於監護開始時，監護人對於受監護宣告人吳照榮之財產，應
    會同高雄市政府社會局，於2個月內開具財產清冊並陳報法
    院，於完成並陳報法院前，監護人對於受監護人之財產，僅
    得為管理上必要之行為，附此敘明。
四、依民事訴訟法第608條第1項，裁定如主文。
中    華    民    國    100    年    11    月    28   日
                     家事法庭  法  官  劉建利
以上正本證明與原本無異。
主文第一項依法不得抗告。
如不服本裁定主文第二、三項，得於送達後10日內向本院提出抗
告狀，並繳納抗告費新台幣1,000元。
中    華    民    國    100    年    11    月    28   日
                               書記官  張金蘭